臺灣高雄地方法院刑事判決　　　　　　　95年度訴字第4478號
公　訴　人　臺灣高雄地方法院檢察署檢察官
被　　　告　甲○○
　　　　　　　　　　現於臺灣高雄第二監獄（另案執行）
上列被告因違反毒品危害防制條例案件，經檢察官提起公訴（95
年度毒偵字第8631號）及移送併辦（95年度毒偵字第8629號），
本院合議庭裁定由受命法官獨任進行簡式審判程序，判決如下：
    主  文
甲○○施用第一級毒品，累犯，處有期徒刑拾月。扣案之第一級
毒品海洛因貳小包（其中壹包驗後淨重為零點參玖公克、空包裝
重零點貳公克；另壹包驗後淨重為零點零陸公克、空包裝重零點
貳貳公克），均沒收銷燬之。
    事  實
一、甲○○前因施用毒品案件，經本院裁定送觀察、勒戒，認有
    繼續施用毒品之傾向而再裁定令入戒治處所施以強制戒治，
    於民國94年8 月30日縮刑期滿執行完畢。又因違反肅清煙毒
    條例及麻醉藥品管理條例案件，經臺灣高等法院高雄分院判
    處有期徒刑3 年6 月、5 月，並定應執行刑3 年9 月確定，
    甫於90年9 月27日縮刑期滿執行完畢，猶不知悔改。於上開
    觀察勒戒、強制戒治執行完畢釋放後5 年內，復基於施用第
    一級毒品海洛因之犯意，於95年7 月10日上午10時許起至同
    年月26日上午8 時許止，在高雄縣梓官鄉○○○路130 巷9
    號住處房間內，以將海洛因摻入香煙內點燃吸食及以針筒注
    射之方式，平均每2 、3 天施用1 次之頻率，而施用第一級
    毒品海洛因多次。嗣分別於下列時、地為警查獲：
（一）於95年7 月10日上午11時許，在高雄縣梓官鄉○○○路
      130 巷與樹人路口前為警盤查，經警徵得其同意採集其尿
      液送檢驗，結果呈第一級毒品海洛因代謝後嗎啡之陽性反
      應，方查知上情，並扣得海洛因1 包（毛重0.5 公克，驗
      後淨重0.39公克、空包裝重0.2 公克）。
（二）於95年7 月27日下午6 時許，在高雄縣梓官鄉○○○路
      130 巷9 號為警盤查，經警徵得其同意採集其尿液送檢驗
      ，結果呈第一級毒品海洛因代謝後嗎啡之陽性反應，方查
      知上情，並扣得海洛因1 包（毛重共0.2 公克，驗後淨重
      0.06公克、空包裝重0.22公克）。
二、案經高雄縣政府警察局岡山分局報告臺灣高雄地方法院檢察
    署檢察官偵查起訴。
    理  由
一、本件被告甲○○所犯為死刑、無期徒刑或最輕本刑為3 年以
    上有期徒刑以外之罪，其於準備程序中就被訴事實為有罪之
    陳述，經法官告知簡式審判程序之旨，並聽取公訴人及被告
    之意見後，依刑事訴訟法第273 條之1 第1 項規定，裁定由
    受命法官獨任進行簡式審判程序，合先敘明。
二、上揭事實，業據被告甲○○於本院審理中坦承不諱，且其分
    別於95年7 月10日、95年7 月27日所採驗之尿液，經送往臺
    灣檢驗科技股份有限公司以GC /MS方法（氣相層析/ 質譜儀
    法）檢驗，結果均確呈第一級毒品海洛因代謝後嗎啡之陽性
    反應，此有該公司95年7 月27日、95年8 月9 日濫用藥物尿
    液檢驗報告各1 紙在卷可稽，足認被告上開自白確與事實相
    符，洵堪採為論罪科刑之依據。又被告前因施用毒品案件，
    經本院裁定送觀察、勒戒，認有繼續施用毒品之傾向而再裁
    定令入戒治處所施以強制戒治，於94年8 月30日縮刑期滿執
    行完畢之事實，有臺灣高等法院被告前案紀錄表1 紙附卷可
    查，被告於強制戒治執行完畢釋放後5 年內，再犯本件施用
    第一級毒品海洛因之罪，自應依法論罪科刑。是本件事證明
    確，被告犯行堪予認定。
三、按海洛因係屬毒品危害防制條例第2 條第2 項第1 款所稱之
    第一級毒品，依法不得施用。核被告甲○○所為，係犯毒品
    危害防制條例第10條第1 項之施用第一級毒品罪。其持有海
    洛因後，進而施用，其持有之低度行為應被其施用之高度行
    為所吸收，不另論罪。次按刑事法若干犯罪行為態樣，本質
    上原具有反覆、延續實行之特徵，立法時既予特別歸類，定
    為犯罪構成要件之行為要素，則行為人基於概括之犯意，在
    密切接近之一定時、地持續實行之複次行為，倘依社會通念
    ，於客觀上認為符合一個反覆、延續性之行為觀念者，於刑
    法評價上，即應僅成立一罪。學理上所稱「集合犯」即屬之
    （最高法院95年度台上字第1079號判決意旨參照）。由於毒
    品本具成癮性（毒品危害防制條例第2 條第1 項參照），施
    用者一經上癮，即難戒斷，在其主觀依賴毒品之心理下，須
    持續、密接施用毒品以解癮，再犯率高，否則難以承受毒癮
    發作之痛苦，且施用次數、重量通常與施用毒品期間成正比
    ，各次施用毒品之間隔愈趨密集，是施用毒品行為，本質上
    具有反覆實施之行為特性，依社會通念，客觀上符合一個反
    覆、延續性之行為觀念，依上開判決意旨，施用毒品應為「
    集合犯」甚明。查本件被告已於本院審理中自承：平均約每
    2 、3 日施用1 次海洛因等語（詳本院卷96年1 月11日準備
    程序筆錄），因被告施用毒品之間隔甚短，顯係於密切接近
    之時間內多次施用毒品，主觀上已對毒品產生依賴，各次施
    用毒品應非分別起意，在評價上應依集合犯論以一罪。又被
    告前因違反肅清煙毒條例及麻醉藥品管理條例案件，經臺灣
    高等法院高雄分院判處有期徒刑3 年6 月、5 月，並定應執
    行刑3 年9 月確定，甫於90年9 月27日縮刑期滿執行完畢等
    情，有臺灣高等法院被告前案紀錄表1 份附卷可稽，其於前
    開有期徒刑執行完畢後5 年內，再故意犯本件有期徒刑以上
    之罪，為累犯，應依刑法第47條之規定加重其刑。爰審酌被
    告前已因施用毒品案件經觀察勒戒、強制戒治後，本應徹底
    戒除毒癮，不料其竟仍繼續施用毒品，已如上述，且其前因
    連續施用第一、二級毒品案件，經臺灣高等法院高雄分院判
    處有期徒刑1 年、6 月，並定應執行刑1 年4 月確定（與本
    件尚不構成累犯），有臺灣高等法院被告前案紀錄表1 份在
    卷可參，猶不知戒絕，竟再犯本件施用毒品犯行，顯見其並
    無戒除毒害之決心，本不宜寬貸，惟念其犯後坦承犯行，且
    施用毒品乃自戕一己之身體健康，並具有病患性人格之特質
    ，其行為本身對社會所造成之危害並非直接、鉅大等一切情
    狀，量處如主文所示之刑，以資懲儆。末扣案之白粉2 包（
    毛重分別為0.5 公克、0.2 公克），經送鑑驗結果，確含第
    一級毒品海洛因之成分（其中1 包驗後淨重為0.39公克、空
    包裝重0.2 公克；另1 包驗後淨重0.06公克、空包裝重0.22
    公克），有法務部調查局95年7 月10日調科壹字第22002387
    5 號、95年7 月27日調科壹字000000000 號鑑定通知書各1
    紙在卷可稽，應依毒品危害防制條例第18條第1 項前段宣告
    沒收銷燬之，而其上之包裝袋應殘留有些微毒品，客觀上無
    法析離，應視同毒品併宣告沒收銷燬，至送驗耗損部分因已
    滅失，爰不另宣告沒收銷燬。
據上論斷，應依刑事訴訟法第273 條之1 第1 項、第284 條之1
、第299 條第1 項前段，毒品危害防制條例第10條第1 項、第18
條第1 項前段，刑法第11條、第47條，判決如主文。
本案經檢察官乙○○到庭執行職務
中　　華　　民　　國　　96　　年  　 1　　月  　19  　日
                    刑事第八庭  法  官　王俊彥
如不服本判決，應於收受送達後10日內向本院提出上訴書狀。
以上正本證明與原本無異。
中　　華　　民　　國　　96　　年　　1 　　月　　19　　日
                                書記官  鄭永媚
附錄本判決論罪之法條：
毒品危害防制條例第10條第1項
施用第一級毒品者，處6 月以上5 年以下有期徒刑。
施用第二級毒品者，處3 年以下有期徒刑。
